臺灣臺南地方法院刑事判決　　　　　　　　　　　　　九十一年度訴字第六九號
　　公　訴　人　臺灣台南地方法院檢察署檢察官
　　被　　　告　丙○○
　　指定辯護人　本院公設辯護人甲○○
右列被告因公共危險案件，經檢察官提起公訴（九十一年度營偵字第六三四號），本
院判決如左：
    主  文
丙○○無罪。
    理  由
一、公訴意旨略以：被告丙○○於民國九十一年四月二十九日下午，因失業情緒不佳
    ，先在其位於台南縣新營市○○街一百十七巷十六號七樓之十四住處摔酒瓶、瓷
    碗等物發洩情緒，復於同日下午六時五十分許，見無人理會，遂持乩童使用之斧
    頭敲擊其姊乙○○位於台南縣新營市○○街一百十七巷十六號七樓之十三之住處
    大門（以下簡稱乙○○住處，毀損部分，未據告訴及起訴），欲找其姊發洩悶氣
    ，惟乙○○並未予理會，被告丙○○因而心生不滿，竟基於放火燒燬現供人使用
    之住宅之故意，以打火機（已丟棄，未扣案）點燃一張牛皮紙後，將燃燒之牛皮
    紙丟進乙○○住處之陽台，幸為乙○○發覺，以水澆熄並報警查獲，因認被告涉
    有刑法第一百七十三條第三項、第一項之放火燒燬現供人使用之住宅未遂罪嫌等
    情。
二、公訴人認被告涉有上開犯行，係以右揭事實，業據被告丙○○於警訊及檢察官偵
    訊中坦承不諱，核與證人即其姊乙○○於警訊中證述之情節相符，復有現場照片
    三張附卷為其主要論據；訊據被告固不否認有於右揭時地摔瓶、碗、毀損其姐住
    處大門，繼而點燃一紙牛皮紙後往其姐住處陽台丟去等事實，惟矢口否認有何公
    共危險罪嫌，辯稱：伊將燃燒後之牛皮紙丟進姊姊住家陽台，當時已經沒有火苗
    了，只是要吸引她的注意，希望她出來與伊說話，無意放火燒燬她的住處等語。
三、經查，被告於警訊、偵查時分別供稱：「．．我一時氣憤，才點然紙張丟入我姐
    姐（即證人乙○○）的陽台內燃燒，該火源被我姐姐以水桶熄滅」（見九十一年
    四月二十九日警訊筆錄）、「．．我不能進去，是我大姐乙○○自行滅火的」（
    見九十一年四月三十日警訊筆錄）、「我丟時我姐姐有看到，她馬上用水將其澆
    熄」等語（見九十一年四月三十日偵訊筆錄），核與證人乙○○證稱：「．．．
    丙○○（即被告）就點燃一張紙丟入我住宅的陽台內燃燒，我立即以水桶滅火，
    並通知警方人員到場」、「．．丙○○扔進來的紙張在燃燒，也立即撲滅，所以
    沒有任何財物燒毀」（九十一年四月二十九日警訊筆錄）、「（丟進去的那一張
    紙有完全燃燒嗎？）燃了一半就被我澆滅了」（見九十一年四月三十日警訊筆錄
    ）等語，互核相符。且證人乙○○於本院審理時，亦證稱：當時曾以水潑灑牛皮
    紙等語（見九十一年七月三十日審理筆錄），衡諸常理，被告丟擲牛皮紙進入乙
    ○○住處陽台當時，若火苗已熄，應無燃燒任何物品之虞，證人乙○○當無以水
    潑灑之必要，是被告上開陳述及證人右開證言，應堪採信，被告於九十一年四月
    二十九日下午將牛皮紙點燃後，將尚在燃燒之牛皮紙丟入乙○○住處陽台之事實
    ，足堪認定。被告嗣於本院訊問時辯稱：丟進去陽台時，已沒有火苗云云，應屬
    事後卸責之詞，要無足取，而證人乙○○於本院審理中改為附合有利於被告之上
    開證詞部分，亦屬事後迴護之詞，同無可採。
四、按行為人除須有放火燒燬之行為外，尚須有放火燒燬現有人所在之住宅之故意，
    始能成立刑法第一百七十三條第一項放火燒燬現有人所在住宅罪。而刑法關於犯
    罪之故意，係採希望主義，須行為人對於構成犯罪之事實具備明知及有意使其發
    生之直接故意，或對於構成犯罪之事實預見其發生，且其發生不違背行為人本意
    之間接故意始能成立，而行為人有無犯罪之故意，乃個人內在之心理狀態，惟有
    從行為人之外在表徵及其行為時之客觀情況，依經驗法則審慎判斷，方能發現，
    此有最高法院著有八十八年度台上字第一四二一號判決可資參照。
五、次查，被告自承其係因失業及夫妻不和，心情不佳，併其姐姐即證人乙○○拒絕
    僱用其至便當店工作之緣故，為引起證人乙○○之注意，促其開門對談，而持乩
    童使用之斧頭敲擊證人乙○○住處大門等語，且證人乙○○亦證稱：「．．丙○
    ○拿祭拜神明所使用的五寶之一斧頭敲門，我沒有出去開門，結果丙○○就點燃
    一張紙丟入我住宅的陽台內燃燒．．」（見九十一年四月二十九日警訊筆錄）、
    「（丙○○點燃一張紙丟入妳住宅陽台妳是如何發現的）那時我有注意，因為之
    前他有敲我的房門我不予理會，當過敲門之後寂靜一陣子就丟進來了」（見九十
    一年四月三十日警訊筆錄）、「他出聲要我們開門，．．早先是拿其他的東西敲
    我的門，要我開門」等語（見本院九十一年十月二十八日審理筆錄），此外，並
    有相片一張附於警卷可稽。據上可知，被告於敲擊乙○○住處大門行為之目的，
    係引起其姐姐即證人乙○○之注意，因不獲置理，旋即取出牛皮紙，點燃後擲入
    證人乙○○住處陽台，其右開敲擊乙○○住處大門之行為與點燃牛皮紙張擲入陽
    台之行為，時間緊接，動作接續，而被告供稱其於丟擲牛皮紙同時復高喊要求證
    人乙○○開門，吸引其注意等情，業經證人乙○○證述明確，此亦可由乙○○於
    被告丟擲正在燃燒之牛皮紙後，速即以水撲滅餘火乙節，即可窺知，是被告向乙
    ○○住處陽台丟擲牛皮紙之行為應係承接先前破壞證人乙○○住處大門行為同一
    目的即要求證人乙○○開門之意圖所為之密接動作。被告辯稱：伊是要引起證人
    乙○○之注意等語，尚屬可信。再被告持之點燃者為僅約六十平方公分大小之牛
    皮紙張，而該陽台地板為磁磚，附連之圍牆為水泥磚造之建材，而陽台上僅有一
    簡便型之塑膠鞋櫃，落地窗亦無裝設窗簾等事實，有照片一張附於警卷可考，且
    應為與證人乙○○平日關係良好，毗鄰而居之被告所明知，依此客觀環境判斷，
    被告所丟入之上開紙張，面積甚小，要無於極短時間內即招致引燃乙○○住處房
    屋之危險。況該陽台經被告擲點燃之牛皮紙後，該陽台地板、圍牆、天花板及陽
    台進入客廳之落地窗、紗門均無任何薰黑之痕跡，此有案發當時之相片一張附於
    警卷足稽，並經本院現場履勘屬實（見本院九十一年九月十一日勘驗筆錄），是
    事實上，該陽台確未因被告將點燃之牛皮紙擲入而有引燃任何物品之痕跡，綜合
    上開被告丟擲燃燒中之牛皮紙進入乙○○住處陽台時之客觀環境，其放火手段之
    程度等情，應認被告並無即將會引致燒燬住宅之期待或認知。參以被告與證人乙
    ○○二人此番爭執係起因於被告失業，希望能獲得其姐即證人乙○○之幫助，，
    被告應尚無燒燬證人乙○○住宅之動機，況其二人毗鄰，被告燒燬證人乙○○住
    宅，亦同有招致自己住宅同遭祝融之殃之虞，被告應無自招災禍之可能。綜上各
    情，被告並無放火燒燬現供人使用住宅之犯罪故意甚明，揆諸首揭說明，當無成
    立刑法第一百七十三條放火燒毀建築物罪之餘地。公訴人認被告係犯刑法第一百
    七十三條第三項、第一項之放火燒毀建築物未遂罪，容有誤會。
六、惟查，證人乙○○住處陽台上尚擺設有一簡便型鞋櫃，及該落地窗並有紗門，被
    告對此應知之甚詳之事實，已如前述，而被告點燃牛皮紙後，朝乙○○住處陽台
    丟擲，事實上不無引燃陽台上其他易燃物，例如鞋櫃、落地窗紗門等物，而引起
    公共危險之可能，被告亦自承：「（你是否知如此行為會引起火災？）有想到」
    等語（見九十一年四月三十日偵訊筆錄），是應可認被告有放火燒燬刑法第一百
    七十三條、第一百七十四條以外之他人所有物，致生公共危險之不確定故意。惟
    查，本件被告雖已著手於右開放火行為，並未引燃乙○○住處陽台上任何物品乙
    節，已如前述，而刑法第一百七十五條第一項放火燒燬前二條以外之他人所有物
    罪，並無處罰未遂犯之規定，則被告右開放火燒燬住宅以外之他人所有物未遂之
    行為，自不成立犯罪，併予明。
七、據上所陳，本件被告放火行為與刑法第一百七十三條放火燒燬現住建築物及交通
    工具罪之構成要件不符，自難以該罪相繩，此外，復查無其他積極證據足資證明
    被告有放火燒燬住宅以外之他人所有物之犯行，依法自應為無罪之諭知。據上論
    斷，應依刑事訴訟法第三百零一條第一項，判決如主文。
中      華      民      國    九十一    年     十一     月     十一     日
                              臺灣臺南地方法院刑事第六庭
                                  法  官  莊玉熙
右正本證明與原本無異。
如不服本判決應於送達後十日內向本院提出上訴狀。
                                  書記官  黃傳鈞
中      華      民      國    九十一    年     十一     月     十二     日
